臺灣高等法院交通事件裁定　　　　　　 94年度交抗字第752號
　　抗　告　人
　　即受處分人　甲○○
上列抗告人因違反道路交通管理處罰條例案件，不服臺灣臺北地
方法院，中華民國97年9月7日所為裁定（94年度交聲字第760 號
），提起抗告，本院裁定如下：
    主  文
抗告駁回。
    理  由
一、原處分略以：受處分人甲○○於民國九十四年二月十七日上
    午十時四十分許，將其所駕駛車號六九○一－DL號自小客車
    ，停放在台北市○○○路○段行政院大門前，經台北市政府
    警察局中正第一分局忠孝東路派出所警員當場攔停，並以受
    處分人有違反道路交通管理處罰條例第五十六條第一項在交
    叉路口十公尺內停車之行為掣單舉發，嗣受處分人向原處分
    機關提出申訴，經原處分機關向舉發單位即中正第一分局函
    查結果，仍認受處分人確有違規停車之行為，原處分機關乃
    依道路交通管理處罰條例第五十六條第一項第一款規定，於
    九十四年七月十四日依違反道路交通管理事件統一裁罰基準
    及處理細則第四十三條、第四十四條、第六十一條規定，裁
    處受處分人罰鍰台幣一千二百元。
二、抗告意旨略以：憲法第十六條規定人民有請願、訴願及訴訟
    權，抗告人於上開時間前往行政院、陸委會請願，臺北市政
    府警察局中正第一分局仁愛派出所主管王子雄卻蓄意阻擾及
    對其違規停車檢控，顯係違背憲法云云。
三、按交岔路口十公尺內，不得臨時停車；禁止臨時停車處所不
    得停車，道路交通安全規則第一百十一條第一項第二款、第
    一百十二條第一項第一款分別定有明文。紅實線標線，設於
    路側，係用以禁止臨時停車，而設有禁止臨時停車標誌、標
    線之處所，不得停車或臨時停車，道路交通標誌標線號誌設
    置規則第一百四十九條第一項第一款第五目亦有明文。次按
    汽車駕駛人在禁止臨時停車處所停車者，處新臺幣六百元以
    上一千二百元以下罰鍰，道路交通管理處罰條例第五十六條
    第一項第一款著有明文。
四、經查：
　(一)按行政罰旨在確保一定行政作用秩序之維持或法所企求公益
    目的之達成，並非基於倫理立場，針對行為人主觀上之惡性
    ，施予非難譴責，此觀之行政罰並不區分行為人主觀上係出
    於故意或過失而異其處罰之標準自明，再按司法院大法官會
    議釋字第二七五號解釋亦認「人民違反法律上之義務而應受
    行政罰之行為，法律無特別規定時，雖不以出於故意為必要
    ，仍須以過失為其責任條件。但應受行政罰之行為，僅須違
    反禁止規定或作為義務，而不以發生損害或危險為其要件者
    ，推定為有過失，於行為人不能舉證證明自己無過失時，即
    應受處罰。」，職是行為人僅需單純有違反法律所明定之禁
    止或作為義務者，又不能舉證證明自己無過失時，即應受處
    罰。
  (二)本件抗告人即受處分人甲○○於前揭時、地，因在劃有紅實
    線路段停車違規，經警攔停並掣單舉發乙節，業據抗告人於
    原審訊問時坦承不諱，並經證人即本件違規舉發員警張信智
    表示本件因駕駛人在場為當場攔舉，並無舉發照片等語，此
    有臺北市政府警察局北市警交大字第ＡＣＶ四○五九六九號
    舉發違反道路交通管理事件通知單、臺北市政府警察局中正
    第一分局九十四年六月二十八日北市警中正一分交字第○九
    四三一七七五九○○號函、臺北市交通事件裁決所北市裁三
    字第裁二二—ＡＣＶ四○五九六九號違反道路交通管理事件
    裁決書、原審九十四年八月二十八日下午十二時公務電話紀
    錄各一份附卷可稽，是抗告人違規地點，確係於交岔路口十
    公尺內，且路側亦劃設有紅實線標線。而所謂「臨時停車」
    及「停車」，依道路交通管理處罰條例第三條第九款及第十
    款之規定，分別係指車輛因上、下人、客，裝卸物品，其引
    擎未熄火，停止時間未滿三分鐘，保持立即行駛之狀態；及
    係指車輛停放於道路兩側或停車場所，而不立即行駛者。抗
    告人既陳稱斯時係為前往行政院請願，則該車輛並非因上、
    下人、客，裝卸物品而停車，且未保持立即行駛之狀態，其
    應係「停車」而非「臨時停車」，是抗告人在交岔路口十公
    尺內且劃設紅實線路段禁止臨時停車處所停車甚明。依前揭
    規定，該處本即不得停車，抗告人明知卻仍擅自停車，自不
    得以其係行使憲法上請願權利之行為引為本身違法行為之合
    理化藉口。
  (三)再者，值勤警員掣單舉發違反道路交通管理處罰條例所列之
    違規事實，本質上為行政處分，係公務員基於職務上權力，
    依法就特定之具體事件所為具有公法上效果之單方行政行為
    ，基於公務員為公法上行為具有公信力之原則，該行政處分
    當可被推定為真正，其據以依法處分之事實認定亦為真正無
    誤，本此公信原則，乃立法者賦予行政機關制定違反道路交
    通事件統一裁罰基準及處理細則，使勤務警員得當機處分，
    以達其維護交通秩序、安全之行政目的。本件既經舉發機關
    提出抗告人違規事實之佐證，已如前述，而抗告人復不能就
    前開舉發錯誤提出相關證據以供調查，且查本件舉發並無不
    可信或違法取締之情況，則執勤員警基於維護交通秩序、安
    全職責所為之舉發，自應受到合法、正確之推定。從而，原
    處分機關依道路交通管理處罰條例第五十六條第一項第一款
    規定，裁處抗告人罰鍰新台幣一千二百元，核無不當。
  (四)抗告人另提出台灣台北地方法院檢察署九十四年度偵字第一
    一五二九號不起訴處分書為佐，經查該案事實發生時、地，
    均與本件無關，尚無足憑採，併此敘明。
  (五)綜上，原審認抗告人有於禁止臨時停車處所停車之事實，而
    駁回其異議，已於裁定中詳敘認定之依據及理由，核無不合
    。抗告人猶執陳詞，提起抗告，為無理由，應予駁回。
據上論結，應依道路交通案件處理辦法第二十六條，刑事訴訟法
第四百十二條，裁定如主文。
中　　華　　民　　國　　94　　年　　10　　月　　14　　日
                  交通法庭審判長  蔡秀雄
                          法　官  蔡光治
　　　　　　　　　　　　　法  官  陳世宗
以上正本證明與原本無異。
不得再抗告。
                          書記官  何閣梅
中　　華　　民　　國　　94　　年　　10　　月　　17　　日
